【裁判字號】    90,上易,647
【裁判日期】    900426
【裁判案由】    毀棄損壞等
【裁判全文】
臺灣高等法院臺中分院刑事判決                      九十年度上易字第六四七號
    上  訴  人
    即  被  告  戊○○
    上  訴  人
    即  被  告  丁○○
    上  訴  人
    即  被  告  丙○○
    共同選任辯  壬○○
    護      人  癸○○
                辛○○
右上訴人等因毀棄損壞等案件，不服臺灣苗栗地方法院八十九年度易字第五九六號中
華民國九十年一月二十九日第一審判決（起訴案號：臺灣苗栗地方法院檢察署八十九
年度偵字第二四八號），提起上訴，本院判決如左：
      主  文
原判決撤銷
戊○○、丁○○及丙○○共同傷害人之身體，各處有期徒刑貳月，如易科罰金均以參
佰元折算壹日。
其餘被訴公然侮辱罪部分不受理。
      事  實
一、戊○○、丁○○、丙○○三兄弟，因不滿梁國光於民國（下同）八十八年十月二
    十九日清晨駕車肇事撞及其父造成其父不幸死亡，雙方於洽談相關賠償事宜時無
    所獲（梁國光過失致死案件，另案審理中），認梁國光缺乏和解之誠意，為了表
    達心中之憤怒及不滿，遂先於八十八年十二月三日向頭屋派出所報備，嗣於同年
    月五日上午九時許，即夥同不詳姓名之成年男子約十五人，而共同基於無故侵入
    住宅、毀損及傷害之犯意聯絡，攜帶雞蛋、冥紙、石頭磚塊及噴漆，前往苗栗縣
    曲洞村一○二號己○○、梁國光住處，公然朝該處丟擲雞蛋、冥紙並將「梁國光
    殺人償命」之白布條、「天理何在、還我公道．．．惡形惡狀天理難容」之白紙
    十二張張貼於梁國光住處一樓門前及牆上，並以噴漆於該處外牆上噴塗骷髏頭標
    誌及「還我公道」等客觀上足以毀損他人名譽之字眼、圖畫公然侮辱梁國光（此
    部分未據梁國光告訴），復未經許可侵入該處客廳內噴以「家裏死人」、「恨」
    等字眼以洩憤，繼又明知梁國光之家人躲於二樓後面，如以石頭、磚塊、雞蛋自
    窗戶往屋內丟擲，因石頭、磚塊質地堅硬，將使窗戶玻璃破損並將擊中屋內之不
    特定之人使之受傷，竟仍基於毀棄損壞及傷害之犯意聯絡，以石塊、磚塊，朝該
    處之玻璃丟擲，致上址之窗戶玻璃破損十五塊（一樓鋁門窗除外）；並擊中屋內
    之庚○○、乙○○，使庚○○受有右腰瘀血五ｘ十公分之傷害，乙○○受有背部
    瘀血三ｘ四公分、三ｘ三公分之傷害，嗣經到場處理員警協調始停止。
二、案經己○○、庚○○及乙○○訴由臺灣苗栗地方法院檢察署檢察官偵查起訴。
      理  由
一、被告戊○○、丁○○及丙○○雖坦承於案發時共約有二十人分乘三部自小客車和
    一部小貨車載雞蛋及布條前往上揭地點抗議，有丟雞蛋、拉布條和撒冥紙之行為
    ，但被告否認有何公然侮辱、無故侵入住宅、毀棄損壞及傷害之犯行，辯稱：於
    前往被害人己○○、梁國光住宅抗議前，曾先於八十八年十二月三日向頭屋派出
    所報備，抗議全程有警察陪同且抗議時只有丟雞蛋、拉布條和撒冥紙，並無丟石
    塊、噴漆之行為，當時抗議之大人只有八人，小孩十人左右，並非三、四十人，
    現場如有不特定秉持公義路人，因見狀參與抗議，其行為與被告無關，渠等未帶
    噴漆也沒有帶磚磈，不知是誰所做，且渠等並未進入梁國光屋內，告訴人所言是
    栽贓云云：
二、惟查被告如何夥人至梁國光住處丟雞蛋、冥紙、並一面喊打，一面在屋前屋後用
    石頭、磚塊，被告三人當時有使用麥克風但未阻止，且在告訴人叫：打死人了，
    仍未阻止而一再丟石頭及噴漆，致告訴人梁明珠、乙○○受傷，且告訴人原在二
    樓佛堂，因見人丟雞蛋趕緊躲到二樓後面之事實經過，迭據梁、范二女指述甚詳
    （原審卷第二十九頁、本院九十四月十二日審理筆錄）；復據案發當時在苗栗縣
    曲洞村一○二號屋內進香之香客鄧黃玉葉、徐黃秀英分別證述：「我當時在屋內
    二樓拜拜，我先看見有人先丟雞蛋後來聽到有人丟石頭進來，我當時很害怕，且
    我有聽到告訴人梁明珠、及范（君薇）有喊痛，並看到她們二人被石頭打到．．
    ．我們剛到的時候沒有看到有人噴漆，但走的時候有看到一樓牆壁上有噴漆」、
    「我有在現場，當時我有看到告訴人二人被人用石頭丟到」；（原審卷第一一０
    頁）；並有警員所提現場照片二幀（見偵字第二四八號卷第二十頁）、現場平面
    圖一紙、告訴人所提之照片十五幀（見他字第八一一號卷第十五頁證物封套）、
    告訴人庚○○及乙○○之驗傷診斷書各一紙在卷可稽；另警員蔡其宏於偵查時稱
    ：「我到現場後，被告有稱對方躲在屋內經我協調告訴人等才出來．．．從屋內
    看石頭磚塊均由屋後丟入，．．．我看到房屋正後方有二處，一是房間，一是廚
    房有玻璃碎片地上有磚塊」（偵卷第十一頁正面）；其於原審亦證實：伊到現場
    估計約有三、四十人左右，我到現場時有在拉白布條，門外有噴漆．．我事後與
    告訴人一起上二樓有發現房子後半部及側面有玻璃破掉，地上有磚塊．．．是不
    是被告帶親自帶我（到屋後）我忘了，但確實有人帶我們到屋後去」（原審卷第
    三十七─九頁）；另林世明警員亦證稱「我當時在屋外就有看到屋內側面的玻璃
    房子後面靠近馬路邊的玻璃都已經破掉了，當時是丙○○從房子側邊走出來帶我
    ，只有我們二人一起走過去，我就問被告你們怎麼可以這樣丟石頭，被告說不是
    我丟的，我就問他沒有丟玻璃怎會破」（原審卷第四十頁）；是告訴人等人既因
    被告糾眾丟擲雞蛋、冥紙，惟有意外發生，而躲在二樓後，如非被告夥人丟擲質
    地堅硬之石頭、磚塊，告訴人豈會無緣無故受傷，且梁明珠在其家遭眾人丟擲雞
    蛋、冥及石頭之情形下，內心已甚害怕、難過，更不可能自行破壞家內之玻璃以
    嫁禍於被告，而乙○○僅單純為一香客，與被告並無任何恩怨，自無設詞誣陷之
    必要，及被告戊○○於本院九十年四月十二日審理時又坦稱：告訴人說其家附近
    沒有石頭沒錯，則在被害人住處周圍無石頭之情形下，告訴人二人竟遭石頭、磚
    塊擊傷，玻璃亦嚴重破損，益足證明被告絕非單純糾眾丟雞蛋及冥紙而已，所謂
    之石頭、磚塊及噴漆應係被告等人為求抗議洩憤之目的而攜帶，否則被告見其同
    行之親友為此攻擊行為時，為何不加節制反而坐視其發生，與常情顯有不合。
三、雖被告表示其等於抗議前有先到頭屋派出所報備，但當時到派出所時是表示有車
    禍問題要跟告訴人協調並談和解事宜，沒有說要去抗議，業據頭屋派出所警員蔡
    其宏證述明確（原審卷第三十七頁），且警員到現場時已丟完雞蛋、冥紙，在牆
    上及窗戶上也有噴漆，業據案發時第一位到現場處理之警員江時貴於原審證述如
    前（原審卷第三十六頁），是警員既於事後始據報趕往現場，而未目賭案發之經
    過，自不能因警員未發現何人噴漆及丟石頭磚塊，即為有利於被告之憑據，況所
    謂報備亦僅為通知警方之性質而已，未可因之作為卸責之藉口固不言。至於被告
    雖又辯稱：渠等未有侵入梁國光住宅內，告訴人亦稱不知是誰在屋內噴漆的；及
    證人鍾雙喜亦稱沒有看到被告進入告訴人家中；證人葉明鐘亦稱警察到後被告才
    跟警察進入告訴人家裡云云，但查證人葉明鐘於原審訊問時表示當天在案發現場
    都跟鍾雙喜在一起，在現場停留約一小時，與鍾雙喜一起離開，核與鍾雙喜所言
    當天只看了半小時，並未提及與葉明鐘在一起之情節不符，且葉明鐘所稱伊當時
    係站在告訴人家前面的馬路旁，現場沒有看到有人在噴漆、屋子樓下鋁門應是關
    著，與警員所提之現場照片屋內確有噴寫恨及家裡死人之字眼不合，葉明鐘、鍾
    雙喜二人復自承是被告之朋友，其證詞自難期客觀中立，尚難以此率為被告有利
    之認定。復查，證人江時貴、蔡其宏證稱渠等進去屋內時整個客廳都是冥紙，地
    上也有雞蛋碎片；及告訴人所言客廳約十三、四坪，不可能從外面丟撒冥紙和雞
    蛋進入客廳等情觀之，足證被告或其所帶之人確有於警員到達前先行無故侵入該
    住宅客廳內，否則告訴人等既飽受石頭、磚塊、雞蛋、冥紙攻擊之餘，又如何從
    容噴漆並藉以誣陷被告，被告所辯與事理不合，礙難採信。又共同正犯之意思聯
    絡並不限於事前有所協議，其於行為當時有共同犯意之聯絡者，亦屬之，且其表
    示之方法亦不以明示通謀為必要，即相互間有默示之合致亦無不可；最高法院著
    有七十三年度台上字第二三六四號判例足參，經查本次之抗議活動係被告主動所
    邀約，並有十五、六個成人左右同行，業據被告舅父劉阿連於本院九十年四月十
    二日審理時證述甚詳，是被告對於前述之傷害及毀損既明知其情，不僅未加以制
    止更為丟雞蛋及冥紙等行為而壯大彼此之聲勢，顯見被告等就傷害及毀損行為亦
    有犯意之聯絡，本件事證明確，被告犯行洵堪認定。
四、核被告明知以石頭、磚塊朝窗戶玻璃丟擲，將造成屋內之不特定人被擊中受傷，
    窗戶玻璃亦將隨之破損，竟仍糾眾為之，顯有毀損之犯意及傷害之不特定故意，
    又夥人侵入梁國光住家內噴漆，係犯刑法第三百五十四條之毀棄損壞罪、第二百
    七十七條第一項之傷害罪及三百零六條第一項無故侵入住宅罪。被告三人與一同
    前往之人就上揭犯行，有犯意之聯絡及行為之分擔，皆為共同正犯。被告等多數
    丟擲雞蛋、冥紙及石頭之行為，均係基於一毀棄損壞及傷害之接續數舉動，均應
    僅論以一公然侮辱、毀棄損壞及傷害罪。又被告一丟擲行為致損壞己○○住處玻
    璃十五塊暨致庚○○、乙○○受有傷害，均屬一行為觸犯數罪名之想像競合犯，
    應從一重之傷害罪處斷，至於被告於被害人住處噴漆之行為，固足影響其美觀，
    但非不得清洗回復之，且就建築物之性質而言，如該建築物係紀念處所或具藝術
    價值之物，則噴漆於上或可構成毀棄損壞罪，但若只是一般之居家或工作之建築
    物，則其功能主供居住及工作之用，被告不當噴漆之結果尚不生影響其效用，應
    仍不構成毀棄損壞罪，公訴人認此尚構成毀棄損壞罪，容有誤會，附此敘明。次
    查，被告於本院坦稱其目的係在抗議，可見其等上述丟石頭、磚塊毀損傷害及侵
    入住宅內噴漆之行為，均為被告所為抗議及表達不滿之方法，所犯上述無故侵入
    住宅及傷害二罪間，互有方法結果之牽連關係，應從一重之傷害罪處斷，原審就
    此誤為係犯意各別之數罪，並就諭知不受理之侮辱罪部分亦併予論罪科罰（理由
    詳後），尚有未洽。爰審酌被告犯罪之動機係因其父親死亡而與告訴人己○○之
    兄弟梁國光間之訴訟所造成，有本院八十九年度交訴字第三號案件進行報表在卷
    可稽，惟被告不思以循正當法律途徑解決糾紛，反欲循抗爭之方法解決，其行為
    並不可採，且所生危害非屬輕微，迄今未與告訴人達成和解及犯罪後否認犯行，
    未具悔意等一切情狀，量處如主文所示之刑，並諭知易科罰金之折算標準，以資
    懲儆，至於被告持以犯罪用之石頭、磚塊並未扣案，且非專供犯罪之用不予沒收
    ，併此說明。
五、公訴意旨另以被告因不滿梁國光肇車過失致其父死亡，迄未出面處理善後，竟於
    八十八年十二月五日上午九時許，即夥同不詳姓名之成年男子約十五人，而共同
    前往苗栗縣曲洞村一○二號己○○、梁國光住處，公然朝該處丟擲雞蛋、冥紙並
    將「梁國光殺人償命」之白布條、「天理何在、還我公道．．．惡形惡狀天理難
    容」之白紙十二張張貼於梁國光住處一樓門前及牆上，並以噴漆於該處外牆上噴
    塗骷髏頭標誌及「還我公道」等客觀上足以貶抑、毀損他人名譽之字眼、圖畫，
    而公然侮辱梁國光，因認被告此部分亦涉有刑法第三百零九條公然侮辱罪嫌（此
    部分未據梁國光告訴），但查由被告之抗議布條上已具體寫明梁國光殺人償命，
    可見其所侮辱之對象應係針對梁國光個人，惟遍查卷內資料均無梁國光提出告訴
    之證明，依刑法第三百十四條之規定，侮辱罪既為告訴乃論之罪，其追訴條件即
    有欠缺，應為不受理之諭知。
據上論斷，應依刑事訴訟法第三百六十九條第一項、第三百六十四條、第三百零三條
第三款、第二百九十九條第一項前段，刑法第二十八條、第三百零六條之第一項、第
三百五十四條、第二百七十七條第一項、第五十五條、罰金罰鍰提高標準條例第一條
前段、第二條，判決如主文。
本案經檢察官甲○○到庭執行職務
中      華      民      國    九十      年      四      月     二十六   日
                              臺灣高等法院臺中分院刑事第七庭
                                    審判長法  官  林  榮  龍
                                          法  官  江  錫  麟
                                          法  官  謝  說  容
右正本證明與原本無異。
不得上訴。
                                          書記官  阮  正  枝
中      華      民      國    九十    年      四     月    二十七      日
附錄本案論罪科刑法條全文：
無故侵入他人住宅、建築物或附連圍繞之土地或船艦者，處一年以下有期徒刑、拘役
或三百元以下罰金。
無故隱匿其內，或受退去之要求而仍留滯者，亦同。
刑法第三百五十四條
毀棄、損壞前二條以外之他人之物或令致不堪用，足以生損害於公眾或他人者，處二
年以下有期徒刑、拘役或五百元以下罰金。
刑法第二百七十七條
傷害人之身體或健康者，處三年以下有期徒刑、拘役或一千元以下罰金。
犯前項之罪因而致人於死者，處無期徒刑或七年以上有期徒刑；致重傷者，處三年以
上十年以下有期徒刑。
                                                                        Ａ


司法院資訊處製作；財團法人民間司法改革基金會備份。
